臺灣高等法院刑事判決　　　　　　　　 94年度上易字第254號
上　訴　人
即　被　告　甲○○
上列上訴人因妨害名譽案件，不服臺灣臺北地方法院93年度易字
第1193號，中華民國93年12月28日第一審判決（起訴案號：臺灣
臺北地方法院檢察署93 年度偵字第10963號），提起上訴，本院
判決如下：
    主  文
上訴駁回。
甲○○緩刑貳年。
    事  實
一、甲○○為其胞姊尹曉嵐告訴乙○○誣告等案件（台灣台北地
    方法院檢察署92年度偵續字第84號）之告訴代理人，對乙○
    ○有所不滿，竟基於公然侮辱之犯意，於民國92年10月 5日
    下午3時許，在台北市○○區○○路131號台灣台北地方法院
    檢察署第20偵查庭外之不特定多數人得共聞共見之場所等候
    上開案件開庭時，公然以對乙○○吐口水之方式侮辱之，足
    以減損乙○○之聲譽。
二、案經乙○○訴由台北市政府警察局中正第一分局報告台灣台
    北地方法院檢察署檢察官偵查起訴。
    理  由
一、訊據被告甲○○矢口否認有何公然侮辱之犯行，辯稱：當天
    與告訴人乙○○距離很近，而且咳嗽嚴重，只是要告訴人乙
    ○○返還其於82年間借予告訴人乙○○繳納刑事保證金費用
    及利息共30萬元，並未對告訴人乙○○吐口水；告訴人不知
    道如何愛惜自己的妻子，不知道尊重我的父母，他所有的資
    料都是假的。本案鑑定報告沒有人簽字，沒有具結，告訴人
    無中生有，交互詰問的時候，公訴檢察官一直攻擊我，他一
    直罵我，說我在挑釁他，騷擾他，原審審判長說是告訴人的
    供詞有三套，說我的說法是一致，可是收到的判決又是這樣
    。起碼鑑定報告也要讓我看一次，案發當天我有要調錄影帶
    ，他們都不調云云。經查：
（一）、被告聲請調取案發當時於台灣台北地方法院檢察署第20
        偵查庭外之監視錄影資料，雖因逾保存一個月期限而未
        能調得，有公務電話紀錄一紙在卷足參（見93年度偵字
        第10963號卷筆錄第4頁）。然被告與告訴人乙○○於右
        揭時、地等候開庭時，朝告訴人乙○○吐口水，告訴人
        乙○○隨即向檢察官告訴，並由法警帶至檢驗室採取檢
        體之事實，迭據證人即告訴人乙○○於偵、審時指述明
        確（見同上偵查卷第17頁、第33頁、第73頁、原審93年
        12月9日筆錄第4頁）；另於告訴人左頸部、左耳後、左
        側頭髮採集之棉花棒檢體3支，其中2支與被告口腔棉棒
        檢出之ＤＮＡ型別均相符乙節，亦有法務部調查局93年
        8月5日調科肆字第09300310070 號鑑定通知書一份在卷
        足憑，且「囑託機關鑑定，並無必須命實際為鑑定之人
        為具結之明文，此觀同法第二百零八條第二項，已將該
        法第二百零二條之規定排除，未在準用之列，不難明瞭
        。原審綜合卷內相關證據為判斷，縱未命該醫院實際為
        鑑定之人簽名蓋章及具結，仍不得任意指為採證違背法
        則（最高法院75年10月15日75年台上字第5555號判例參
        酌），是被告稱本案鑑定報告沒有人簽字，沒有具結云
        云，尚有誤會。再依告訴人指訴遭被告吐口水之情節及
        該唾液分佈告訴人左頭部多處觀之，衡情應非僅係被告
        咳嗽所致，足徵告訴人指訴被告向其吐口水等情，應堪
        採信，被告所辯未對告訴人乙○○吐口水云云，殊無足
        取。又證人即被告之胞姊尹曉嵐於原審審理時陳稱：其
        很專心看書，沒有聽到被告與告訴人間的互動等語（見
        原審93年12月9日筆錄第8頁），足見其未將注意力置於
        被告與告訴人身上，難期證人尹曉嵐確有親自見聞案發
        始末；雖其另陳稱：被告不可能對告訴人吐口水云云，
        惟查證人尹曉嵐係被告之胞姊，並與告訴人有多起民刑
        事訴訟紛爭，此為被告及證人尹曉嵐所自承，其此部分
        證詞又係其主觀之判斷，顯有迴護被告之虞，亦難採信
        ，其證詞自不得作為有利被告之證據。
（二）、按刑法第309 條中「公然」二字之意義，祇以不特定人
        或多數人得以共見共聞之狀況為已足（司法院院字第20
        33號解釋參照），自不以實際上果已共見共聞為必要，
        但必在事實上有與不特定人或多數人得以共見或共聞之
        狀況方足認為達於公然之程度；又該條所稱「侮辱」者
        ，係指以言語或舉動相侵慢而言（見該條立法理由），
        亦即直接對人詈罵、嘲笑或其他表示，足以減損特定人
        之聲譽，即行成立。被告於前揭時、地對告訴人吐口水
        ，衡情應認已足以減損告訴人之聲譽，降低其在社會上
        人格、地位之評價，自屬侮辱行為；而本件案發地點係
        在台灣台北地方法院檢察署第20偵查庭外，足見該處所
        於案發時乃屬不特定多數人所得出入之場所，是被告以
        上開吐口水行為侮辱告訴人時，係處於不特定多數人所
        得共見共聞之狀態，而達公然程度。本件事證明確，被
        告犯行堪予認定。
二、核被告所為，係犯刑法第309條第1項之公然侮辱罪。原審因
    依刑法第309條第 1項、第42條第2項，罰金罰鍰提高標準條
    例第1條前段、第2條規定，並審酌被告之犯罪動機、對告訴
    人聲譽造成損害之程度等一切情狀，以被告公然侮辱人，處
    罰金2000元，如易服勞役，以300折算1日，其認事用法，洵
    無不當，量刑亦屬妥適，被告上訴否認犯罪，非有理由，其
    上訴應予駁回。
三、查被告前未曾因故意犯罪受有期徒刑以上刑之宣告者，經本
    件訴訟程序之進行及刑之宣告，當知警惕，無再犯之虞，且
    於本院審理中，已與告訴人達成和解，經告訴人諒解在案，
    有本院審理筆錄在卷可稽，本院認所宣告之刑以暫不執行為
    適當，應併予宣告緩刑二年，以啟自新。
四、公訴意旨另以：被告於前揭時、地，以「婊子養的、與人通
    姦、騙女人的錢、騙天下人的錢（起訴書載為騙下人的錢）
    」等言語辱罵告訴人，因認被告此部分亦涉犯刑法第309條
    第 1項之公然侮辱罪嫌。惟按犯罪事實應依證據認定之，無
    證據不得認定其犯罪事實，刑事訴訟法第154條第2項定有明
    文；又告訴人之告訴，係以使被告受刑事訴追為目的，是其
    陳述是否與事實相符，仍應調查其他證據以資審認（最高法
    院52年台上字第1300號判例參照）。經查：告訴人雖指訴被
    告以婊子養的、騙女人的錢等語辱罵之，然為被告所否認，
    且告訴人與被告已有嫌隙，復無其他證據足以證明被告確有
    以婊子養的、騙女人的錢等語辱罵告訴人，自無從僅憑告訴
    人單一之指訴，遽認被告確有此部分犯行，原應為被告無罪
    之諭知，惟公訴意旨認此部分犯行與前開有罪部分，屬單純
    一罪關係，爰不另為無罪之諭知。
據上論斷，應依刑事訴訟法第368條，刑法74條第1項判決如主文
。
本案經檢察官柯麗鈴到庭執行職務。
中　　華　　民　　國　　94　　年　　5 　　月　　11　　日
　　　　　　　　　刑事第十六庭  審判長法　官  江  國  華
　　　　　　　　　　　　　　　　　    法　官  廖  紋  妤
　　　　　　　 　 　　　　　　　　　　法　官  杜  惠  錦
以上正本證明與原本無異。
不得上訴。
                                      書記官  陳  秋  萍
中　　華　　民　　國　　94　　年　　5 　　月　　12　　日
